【裁判字號】    95,上訴,971
【裁判日期】    950630
【裁判案由】    違反毒品危害防制條例
【裁判全文】
臺灣高等法院高雄分院刑事判決         95年度上訴字第971號
上  訴  人  臺灣高雄地方法院檢察署檢察官
上  訴  人
即  被  告  甲○○
上列上訴人因被告違反毒品危害防制條例案件，不服臺灣高雄地
方法院95年度訴字第1203號中華民國95年4月25日第一審判決（
起訴案號：臺灣高雄地方法院檢察署95年度毒偵字第1903號），
提起上訴（移送本院併案審理案號：同署95年度毒偵字第3807
號），本院判決如下：
    主  文
原判決撤銷。
甲○○連續施用第一級毒品，累犯，處有期徒刑壹年。
扣案含海洛因殘渣之夾鏈袋伍只、注射針筒拾貳支、吸管支及
第一級毒品海洛因壹包（淨重零點零參公克、空包裝重零點貳參
公克），均沒收銷燬之。
    事  實
一、甲○○於民國（下同）83、85年間因違反麻醉藥品管理條例
    等案件，經法院分別判處有期徒刑6 年2 月、有期徒刑8 月
    及有期徒刑3 月確定，於85年8 月9 日入監執行，於92年6
    月7 日縮刑期滿執行完畢。復於93年間因施用毒品案件，經
    臺灣高雄地方法院裁定送觀察勒戒後，認有繼續施用毒品傾
    向，而以93年毒聲字第2042號裁定令入戒治處所施以強制戒
    治，於94年10月5 日強制戒治期滿，經臺灣高雄地方法院檢
    察署檢察官於94年6 月6 日以94年戒毒偵字第300 號為不起
    訴處分。詎其仍不知悔改，復於強制戒治期滿後5 年內，基
    於施用第一級毒品海洛因之概括犯意，自94年10月18日起至
    95年3 月28日18時止，分別在高雄市旗津區文正巷18住處，
    以將第一級毒品海洛因摻水注射於靜脈或將毒品摻入香煙之
    方式，連續施用第一級毒品海洛因多次，平均1 天施用2 次
    。嗣分別於(1)95年1 月16日17時50分，在其住處為警查獲，
    並扣得其施用海洛因所餘含海洛因殘渣之夾鏈袋5 只、注射
    針筒12支、吸管3 支。(2)95年3 月28日19時20分許，在高雄
    市旗津區文正巷15號前為警查獲，並扣得第一級毒品海洛因
    1 小包（淨重0.03公克、空包裝重0.23公克）。
二、案經高雄市政府警察局移送台灣高雄地方法院檢察署檢察官
    偵查起訴，及移送本院併案審理。
    理  由
一、上揭事實，業據上訴人即被告甲○○（下稱被告）於原審及
    本院審理中坦承不諱（見原審卷第21、28頁、本院卷第29頁
    ），復有其施用毒品海洛因所餘含毒品殘渣之夾鏈袋5 只、
    注射針筒12支、吸管3 支及疑似毒品海洛因之白粉1 包（淨
    重0.03公克、空包裝重0.23公克）扣案可稽。被告二次為警
    查獲後所採集之尿液，經送檢驗結果，均呈嗎啡陽性反應，
    此有高雄市立凱旋醫院濫用藥物尿液檢驗報告2 紙附卷可稽
    （見原審卷第26頁、95年毒偵字第3338號卷第18頁）。又扣
    案之白粉1 包，經送法務部調查局鑑定結果，係含第一級第
    6 項毒品海洛因成分，其中1 包（淨重為0.03公克，空包裝
    重0.23公克），有該局第000000000 號鑑定通知書1 紙附卷
    可稽（見本院卷第22頁）。綜上所述，被告之自白與事實相
    符。本件事證明確，被告連續施用第一級毒品之犯行，應堪
    認定。
二、按犯毒品危害防制條例第10條施用第1 、2 級毒品之罪者，
    檢察官應先將被告送勒戒處所觀察、勒戒，經觀察、勒戒或
    強制戒治執行完畢釋放後，5 年內再犯第10條施用毒品之罪
    ，檢察官應依法追訴，毒品危害防制條例第20條、第23條規
    定甚明。被告前因施用毒品案件，經臺灣高雄地方法院裁定
    送觀察勒戒後，認有繼續施用毒品傾向，而以93年毒聲字第
    2042號裁定令入戒治處所施以強制戒治，於94年10月5 日強
    制戒治期滿，經臺灣高雄地方法院檢察署檢察官於94年6 月
    6 日以94年戒毒偵字第300 號為不起訴處分情事，有臺灣高
    等法院被告前案紀錄表1 紙及不起訴處分書1 份在卷可稽。
    是其於強制戒治期滿釋放後5 年內再犯本件施用毒品案件，
    依法應予論罪科刑。
三、按海洛因為毒品危害防制條例第2 條第2 項第1 款所明定之
    第1 級毒品，核被告所為，係犯同條例第10條第1 項之施用
    第1 級毒品罪。被告持有海洛因後進而施用，其持有之低度
    行為，應為施用之高度行為吸收，不另論罪。被告先後多次
    施用海洛因之行為，係時間緊接，所犯罪名相同，顯係出於
    概括之犯意反覆為之，為連續犯，應依刑法第56條之規定，
    以一罪論。檢察官移送併辦部分（即被告於95年1 月16日17
    時50分為警查獲後之犯行，即移送併案之95年度毒偵字第38
    07號），雖未經起訴，惟此部分既與前開起訴並經判決有罪
    部分有連續犯之裁判上一罪關係，為起訴效力所及，本院自
    應併予審理，附此敘明。被告於83、85年間因違反麻醉藥品
    管理條例等案件，經法院分別判處有期徒刑6 年2 月、有期
    徒刑8 月及有期徒刑3 月確定，於85年8 月9 日入監執行，
    於92年6 月7 日縮刑期滿執行完畢，此有台灣高等法院被告
    全國前案紀錄表1 份附卷可稽，被告於上開有期徒刑執行完
    畢後5 年內，再犯本件有期徒刑以上之罪，為累犯，應依刑
    法第47條之規定，加重其刑。
四、原審認被告罪證明確，予以論罪科刑，固非無見。惟查，被
    告於95年1 月16日17時50分為警查獲後，仍連續施用第一級
    毒品（即上開檢察官移送本院併辦部分），此部分事實，原
    審未及審理，尚有未洽。檢察官及被告上訴意旨，分別就此
    部分指摘原判決不當，為有理由，自應由本院將原判決予以
    撤銷改判。爰審酌被告前因施用毒品案件，業經戒治執行後
    仍不知悔改，再次為本件施用毒品之犯行，顯見被告其不易
    改掉施用毒品之惡習，惟念及被告犯後坦承施用毒品，且施
    用毒品之犯行，係戕害自身身體健康，並未危及他人，犯後
    態度良好等一切情狀，量處有期徒刑1 年。扣案之夾鏈袋5
    只、注射針筒12支、吸管3 支，為被告施用海洛因所餘之物
    品，業據被告陳明（見原審卷第28頁），且與其上開所述施
    用海洛因犯行相符，其上有海洛因殘渣應可認定無再予鑑驗
    之必要，應整體視為第1 級毒品，併依毒品危害防制條例第
    18 條 第1 項前段規定沒收銷燬之。扣案之第一級毒品海洛
    因壹包（淨重0.03公克、空包裝重0.23公克），經檢驗結果
    ，為毒品，已如前述，又其殘渣袋，既已無法完全與毒品析
    離，應視同毒品，應依毒品危害防制條例第18條第1 項前段
    之規定，宣告沒收銷燬之。至送鑑耗損之部分，爰不另為沒
    收之諭知。
據上論斷，應依刑事訴訟法第273 條之1 第1 項、第369 條第1
項前段、第364 條、第299 條第1 項前段，毒品危害防制條例第
10條第1 項、第18條第1 項前段，刑法第11條前段、第56條、第
47條，判決如主文。
本案經檢察官陳宗吟到庭執行職務。
中    華    民    國    95    年    6     月    30    日
                  刑事第四庭    審判長法  官  蕭權閔
                                      法  官  林水城
                                      法  官  黃蕙芳
以上正本證明與原本無異。
如不服本判決應於收受本判決後10日內向本院提出上訴書狀，其
未敘述上訴理由者，並得於提起上訴後10日內向本院補提理由書
狀（均須按他造當事人之人數附繕本）「切勿逕送上級法院」。
中    華    民    國    95    年    6     月    30    日
                                      書記官  呂素珍
附錄本件論罪科刑法條：
毒品危害防制條例第10條第1項
施用第一級毒品者，處 6 月以上 5 年以下有期徒刑。


司法院資訊處製作；財團法人民間司法改革基金會備份。
